【裁判字號】    89,自緝,4
【裁判日期】    890816
【裁判案由】    詐欺
【裁判全文】
臺灣新竹地方法院刑事判決                            八十九年度自緝字第四號
    自  訴  人  甲○○
    被      告  丙○○
    選任辯護人  陳惠伶
右列被告因詐欺案件，經自訴人提起自訴，本院判決如左：
    主  文
丙○○無罪。
    理  由
一、自訴意旨略以：被告丙○○（本件起訴繫屬本院時住苗栗縣三義鄉廣盛村廣聲新
    城五巷五號，嗣於民國八十六年八月二十一日遷往台南縣南化鄉西埔村十三鄰一
    六三號，現另案於臺灣臺南地方法院審理中）與共同被告乙○○（業經本院於八
    十九年七月十三日以八十九年自緝更字第一號判決免訴確定），於八十三年一月
    初，經共同被告張英統（已經本院於八十七年六月二十五日以八十五年度自字第
    一六二號判決無罪確定）介紹與自訴人甲○○認識。詎於同年月下旬，被告丙○
    ○與共同被告乙○○、張英統竟基於犯意聯絡，共同意圖為自己不法之所有，由
    被告張英統居中聯絡，被告丙○○、乙○○二人佯稱急用，親自出面向自訴人借
    錢，被告張英統並再三保證絕無問題，使自訴人不疑有他而陸續在台中市○○路
    三十四號被告張英統之事務所及台中市農會北屯分行借予被告丙○○、乙○○新
    臺幣（下同）九百零五萬元，並由被告丙○○、乙○○分別簽發支票交予自訴人
    。惟被告丙○○、乙○○二人以無錢支付為由，屢次要求自訴人暫緩提示請求付
    款，嗣自訴人於八十三年八月間發現其有跳票情形，被告丙○○、乙○○竟連夜
    潛逃。被告乙○○與被告丙○○、張英統三人合謀詐欺自訴人之財物，顯涉有共
    犯詐欺取財罪嫌等語。
二、按犯罪事實應依證據認定之，無證據不得推定其犯罪事實，又不能證明被告犯罪
    或其行為不罰者，應諭知無罪之判決，刑事訴訟法第一百五十四條、第三百零一
    條第一項，分別定有明文。又按刑法第三百三十九條第一項詐欺罪之成立，以意
    圖為自己或第三人不法之所有，以詐術使人陷於錯誤，而將本人或第三人之物交
    付為要件，即詐欺罪之成立要件，必須行為人有施用詐術之行為始能成立。所謂
    以詐術使人交付，必須被詐欺人因其詐術而陷於錯誤，若其所用方法不能認為詐
    術，亦不致使人陷於錯誤，即不構成該罪，最高法院四十六年台上字第二六Ｏ號
    判例可資參照。且論斷詐欺取財罪是否成立之著手行為，應以實施使人陷於錯誤
    之欺罔行為時為著手時點；再事實之認定，應憑證據，如未能發現相當證據，或
    證據不足以證明，自不能以推測或擬制之方法，以為裁判基礎，最高法院四十年
    台上字第八六號判例可資參照。
三、自訴意旨認被告丙○○涉有詐欺取財罪嫌，無非以共同被告乙○○向自訴人借款
    時，被告丙○○有簽發一紙二十萬元之支票予自訴人，及共同被告乙○○交給自
    訴人之其他支票上皆有被告之背書，此有七紙支票在卷可按，金額共九百零五萬
    元，借款時被告雖不在，但後來每次換票時被告都在場，因認被告丙○○與共同
    被告乙○○、張英統合謀詐欺自訴人前開借款為其論據。
四、訊據被告丙○○堅詞否認有涉犯上開詐欺取財之犯行，辯稱：伊並無向自訴人借
    款，簽發之二十萬元支票是伊借給伊先生開的，其他支票上面的背書是自訴人要
    求伊等擔保，伊授權給伊先生蓋的等語。經查：
（一）於八十三年一月二十一日至同年二月二十八日止，僅由乙○○個人向自訴人借
      錢，被告丙○○並未出面向自訴人借錢之事實，業經自訴人自承甚詳（見本院
      卷宗第一百七十九頁）。是本件被告丙○○於乙○○向自訴人借款之時，並未
      在現場，是縱認自訴人將錢借予乙○○係出於乙○○之施用詐術，使自訴人陷
      於錯誤而將錢交付予乙○○，惟並不能因此而推認借款時並不在現場之被告有
      任何施用詐術之行為，是被告丙○○並無向自訴人施用詐術行為，致自訴人陷
      於錯誤而將前開金錢交予乙○○甚明。
（二）再，自訴人雖提出被告簽發之支票一紙及經被告背書之支票六紙，以作為被告
      詐欺之依據，被告亦不否認其真實，惟認此乃係伊借給伊先生開的（被告為發
      票人之支票）、及背書乃因自訴人要求擔保，伊乃授權伊先生蓋的等語，證諸
      上開被告為發票人之支票，發票日是八十三年七月三十一日，而其他六紙背面
      有被告印文之發票日為八十三年七月八日、八月八日、九月八日各二紙，而自
      訴人亦坦承此七紙支票乃因乙○○於前開借款無法返還時，換票而來的支票，
      且乙○○於本院訊問時亦指稱其於八十三年六月間支票已拒絕往來，足見自訴
      人既已同意乙○○延期還款而收受經被告背書之支票，當認因此而可使其債權
      能獲得更加的確保，而自訴人亦未因被告之事後開立支票及背書而再有任何金
      錢之支付。惟此七紙支票為乙○○於前開借款（九百零五萬元）無法返還後，
      始交給自訴人，而非初始借款時自訴人即持有之事實，應可肯認。揆諸上開判
      例意旨，難認被告丙○○雖有於乙○○因前開借款無法償還時，開立支票及於
      支票上背書之行為，即推認被告有於乙○○借款時參與詐欺之犯行。是綜上所
      述，被告雖有為開立其名義之支票及於支票上背書之行為，惟此乃民事債務不
      履行之糾葛，尚不得遽認被告有詐欺之犯行。此外，復查無其他積極證據足資
      證明被告確有詐欺犯行，自應為被告無罪之諭知。
據上論斷，應依刑事訴訟法第三百四十三條、第三百零一條第一項，判決如主文。
中      華      民      國    八十九    年      八      月     十六     日
                                    臺灣新竹地方法院刑事第一庭
                                        審判長  法  官  賴  淑  敏
                    法  官  謝  永  昌
                                                法  官  馮  俊  郎
右正本證明與原本無異。
如不服本判決，應於判決送達後十日內向本院提出上訴狀（應附繕本），上訴於臺灣
高等法院。
                                                書記官  謝  國  聖
中      華      民      國    八十九    年      八      月     十六     日


司法院資訊處製作；財團法人民間司法改革基金會備份。
